臺灣高等法院高雄分院刑事判決　　　　　　　　　　　九十三年度上易字第四號
　　上　訴　人　台灣高雄地方法院檢察署檢察官
　　上　訴　人
　　即　被　告　丙○○○
　　　　　　　　乙○○
　　　　　　　　甲○○
　　共　　　同
　　選任辯護人　柳聰賢　　律師
右上訴人因被告賭博案件，不服臺灣高雄地方法院九十二年度易字第二一八號中華
民國九十二年十一月二十八日第一審判決（聲請簡易判決處刑案號：臺灣高雄地方法
院檢察署九十二年度偵字第一七０一四、一七八七三號），提起上訴，本院判決如左
：
      主  文
原判決撤銷。
丙○○○共同以賭博為常業，處有期徒刑拾月。扣案如附表所示之電動賭博機具拾
捌台（含ＩＣ板拾壹片）、賭資新台幣萬貳仟陸佰捌拾元均沒收。
乙○○共同以賭博為常業，處有期徒刑伍月，如易科罰金，以佰元折算壹日，緩刑
貳年。扣案如附表所示之電動賭博機具拾捌台（含ＩＣ板拾壹片）、賭資新台幣
萬貳仟陸佰捌拾元均沒收。
甲○○在公眾得出入之場所賭博財物，處罰金壹萬元，如易服勞役，以佰元折算壹
日。扣案如附表所示之電動賭博機具拾捌台（含ＩＣ板拾壹片）、賭資新台幣
萬貳仟陸佰捌拾元、現金新台幣陸仟柒佰元，均沒收。
      事  實
一、丙○○○基於常業賭博之犯意，自民國八十九年十月二十六日起，在高雄市三民
    區○○○路八十三號經營「建國遊藝場」，並在上開公眾得出入之場所擺設電動
    賭博機具（俗稱電玩），供不特定人以新台幣（下同）十元硬幣或等值代幣投注
    藉以輸贏而賭博財物，並自九十二年一、二月間某日起，以每月約二萬五千元之
    薪資僱請具有常業賭博犯意聯絡之乙○○為店員，負責在店內為不特定賭客兌換
    十元硬幣或等值代幣、洗分兌換現金等工作，其二人並恃此賭博方式所得營生。
    嗣於九十二年八月十一日下午二時三十分許，適有賭客甲○○在上開處所，賭玩
    倍數為一比十之「滿貫大亨」電動賭博機具，贏得六百七十分，可兌換新台幣六
    千七百元，甲○○即至櫃檯向乙○○示意洗分，並交付三百元與乙○○湊成七千
    元後，再由乙○○交付現金七千元與甲○○，當場為喬裝賭客之員警蘇慶荃自甲○○手中查扣七千元（內含甲○○賭博所得六千七百元），並扣得賭具即附表所
    示之電動賭博機具三十八台（含ＩＣ板三十一片）、機具內之賭資三萬二千六百
    八十元。
二、案經高雄市政府警察局三民第一分局移送臺灣高雄地方法院檢察署檢察官聲請簡
    易判決處刑，原審認不應逕以簡易判決處刑，改依通常程序審理。
      理  由
一、訊據上訴人即被告丙○○○、乙○○均否認前揭常業賭博犯行，上訴人即被告甲○○否認前揭普通賭博犯行；被告丙○○○辯稱：建國遊藝場實際非伊所經營，
    是因伊女在該店任職，該店老闆林秀玲叫伊頂罪，讓渡書也是臨時所寫，對於店
    內查扣情形不清楚，乙○○亦非伊所僱用云云；被告乙○○辯稱：其洗分後係兌
    換再玩卡，並非兌換現金與來店內打玩之顧客，店裡規定不能換現金云云；甲○○則辯稱：被查獲當天其係向乙○○洗分後兌換再玩卡，並無兌換現金，查扣之
    七千元係其自己的錢，是警方要其承認有洗分換現金就可以回家，其於警訊所陳
    述並非其自己意思云云。惟查：
(一)、上開時、地為警查獲賭博等事實，業據被告甲○○於警訊供承：「我打玩滿貫大
    亨機台，累積有六百七十分，可兌換新台幣六千七百元」，「原機台有六百七十
    分，可兌換新台幣六千七百元，我自行加入已有之三百元十元硬幣，合計為七千
    元，可以兌換七千元」，「是女店員乙○○在櫃檯前將賭資新台幣七千元交給我
    ，贏的時候都可以機台內之分數兌換現金」（見警卷第七頁反面、第八頁）等語
    明確，其雖於偵查、原審及本院均改稱未換現金而係換再玩卡，係警員要求其配
    合即不會有事，始作上開之供述云云，然證人蘇慶荃（現場查獲、訊問被告之警
    員）於原審業已否認有對甲○○表示前述話語（見原審卷第五八頁），又現場參
    與查獲之員警即證人楊志旺於本院經詰問後仍否認有對被告甲○○為「如其承認
    ，作完筆錄就可回去，且不通知學校」等威脅利誘行為（見本院卷第八一、八三
    、八四頁），復經原審勘驗被告甲○○之警訊錄音帶內容，其勘驗結果顯示「開
    始製作筆錄前及詢問年籍告知權利後，警員蘇慶荃尚有向被告甲○○詢問與本案
    相關之事實，於製作筆錄過程中，問話內容與筆錄完全相同，答話內容被告甲○○並非依筆錄內容一字一句回答，其回答之語氣順暢平和且連續，紀錄人是依其
    答話內容紀錄，內容與被告甲○○陳述之真意相符，甲○○在問話過程或有不清
    楚問句或有回答不詳細之時，訊問人均會向甲○○再說明並請其詳細回答。於訊
    問完畢簽名前，警員還有告訴甲○○不要再玩了」等情（見原審卷第六十頁），
    足徵尚難證明有如被告甲○○所辯，係遭警員誘導或脅迫之情，則被告甲○○前
    開警訊陳述之證據，依刑事訴訟法第一百五十九條之二規定，自有證據能力，是
    被告甲○○改稱「無賭博犯行」云云，顯係事後為己卸責及迴護同案被告丙○○○、乙○○之詞，自不足採信。
(二)、證人蘇慶荃於原審證述：「當天我直接兌現硬幣進入現場打滿貫大亨的機台，大
    概打到下午一點多的時候，就看到被告甲○○和他的朋友進入剛好在我的旁邊打
    ，他當時壓注的金額非常大，約在當日下午兩點多的時候，他累積的分數相當多
    ，示意向小姐表示要洗分，我看到他的零錢置於機台上，我看到他有抽取硬幣拿
    給小姐湊點數，向小姐換現金七千元，我即向前表明身分予以取締，查獲七千元
    在甲○○手上」（見原審卷第五四、五五、七十頁）等語，且有自甲○○手中查
    獲七千元（內含甲○○賭博洗分所得六千七百元），及賭具即附表所示之電動賭
    博機具三十八台（含ＩＣ板三十一片）、機具內之賭資三萬二千六百八十元扣案
    可憑，復參以被告甲○○均供承其有交予乙○○三百元現金，另七千元自其手中
    起出等情，而洗分後可兌換之現金六千七百元加上被告甲○○交予被告乙○○之
    三百元，復與被告甲○○手上之七千元總數相符，又扣案之再玩卡有面額一千、
    五百、一百不等，則被告甲○○於洗分時，自無需再以三百元硬幣購買再玩卡之
    必要，況依被告丙○○○及證人薛淑月所稱該店並無銷售再玩卡，且當日亦未在
    被告甲○○身上查獲任何再玩卡等情以觀，顯見確有前開洗分兌換現金之事實。
    至於警方於上開「建國遊藝場」雖有查扣再玩卡之情，惟此僅能表示顧客在該遊
    藝場內，亦可選擇洗分兌換再玩卡繼續打玩之情，尚難據此而否認被告甲○○確
    有前開為警查獲有洗分兌換現金之賭博事實，自難以此據為有利於被告等人之推
    論。
(三)、被告丙○○○於到案後之警、偵及原審訊問中，就其於上開時、地確有受讓而經
    營上開「建國遊藝場」一節，迭次供承明確，並有讓渡書、營利事業登記證影本
    各一份在卷（見警卷第十八、十九頁），證人薛淑月（被告丙○○○之女）於偵
    查中亦證實其母係建國遊藝場負責人，其母遊藝場的帳交給其處理（見一七八七
    三號偵卷第四頁），而被告乙○○於偵查應訊時對於同庭之被告丙○○○自承係
    建國遊藝場負責人，亦均無否認之舉（見一七０一四號偵卷第五、六頁、二四頁
    反面），其於原審亦供述其係被告丙○○○所應徵而於遊藝場工作等語（見原審
    卷第六八頁），足證被告丙○○○前供所陳其係該店實際負責人一節，應合於事
    實足採，至於被告乙○○於警訊所陳「不知道負責人林秀玲之年籍資料」（見警
    卷第五頁反面）及前開臨檢現場檢查紀錄記載「負責人林秀玲」（見警卷第九頁
    ）等情，純屬依據卷附之營利事業登記證所載之負責人資料所為，不足逕認被告
    丙○○○即屬其所辯「人頭負責人」，此外，被告丙○○○有無依據前開讓渡書
    所載交付二百萬元讓渡價款與林秀玲，或迄今未辦變更登記等情，均僅屬渠等民
    事契約履行範疇，不足以推翻被告丙○○○之受讓經營該店事實。
(四)、警方查獲前開賭博犯行之經過一節，亦據證人吳瑞成（查獲員警）於偵查中證述
    明確（見一七八七三號偵卷第八頁），復有臨檢現場檢查紀錄、扣押筆錄（含扣
    押物品目錄表）在卷，而此等文書證據，依刑事訴訟法第一百五十九條之四第一
    款規定，亦有證據能力，且此係警方查獲賭博犯行而為之扣押行為，自無扣押不
    合法問題，附此敘明。此外，被告甲○○於警訊亦供明「店內機台均有插電營業
    ，供人任選機台打玩」等語（見警卷第八頁），足徵扣案如附表所示均屬可供賭
    具之電動賭博機具甚明。
(五)、綜上所述，被告三人所辯上情，無非卸責之詞，均非足取。本件罪證明確，被告
    三人前揭犯行，均堪認定。
二、按刑法第二百六十七條所謂以賭博為常業，係指以賭博營生者而言（司法院院解
    字第三九六二號解釋意旨參照）。本件被告乙○○受僱於被告丙○○○共同擺設
    如附表所示之電動賭博機具，與不特定之顧客睹博財物，被告二人顯有以此賭博
    所得恃為生活之資之常業賭博犯意，核其二人所為，均係犯刑法第二百六十七條
    之常業賭博罪；另核被告甲○○所為，係犯同法第二百六十六條第一項前段之普
    通賭博罪。被告丙○○○、乙○○間，就上開常業賭博犯行，有犯意聯絡及行為
    分擔，應論以共同正犯。
三、原判決關於被告三人均予論罪科刑，固非無見，惟查：
(一)、本件查扣之再玩卡僅供繼續打玩機具之用，自非屬於賭博犯行之財物（八十八年
    法律座談會研討結論參照），又無證據足認被告二人有以此卡供賭客兌換現金等
    財物，亦難認定亦屬賭博器具或賭檯、兌換籌碼處之財物，原判決關於被告丙○○○、乙○○部分，併依刑法第二百六十六條第二項規定宣告沒收，即有未洽。
(二)、按沒收於裁判時併宣告之，又當場賭博之器具與在賭檯或兌換籌碼處之財物，不
    問屬於犯人與否，沒收之（最高法院八十一年度台非字第二四五號判決意旨足參
    ），本件查扣如附表所示之電子遊戲機三十八台（含ＩＣ板三十一片）、賭資新
    台幣三萬二千六百八十元，係供賭客當場賭博之器具及在賭檯或兌換籌碼處之財
    物，均依刑法第二百六十六條第二項規定，併予宣告沒收，然原判決關於被告甲○○部分，漏未宣告沒收，亦有未合（司法院八十年廳刑一字第一四四八號函覆
    之法律座談會研究意見參照）。
四、被告三人仍執前詞否認犯行，提起上訴指摘原判決不當，雖無理由；另公訴人以
    被告丙○○○、乙○○部分，原審量刑過輕有所不當而提起上訴，亦無理由（本
    院認以後述刑度為當），但原判決既有前述可議之處，應由本院予以撤銷改判。
    爰審酌被告丙○○○、乙○○共同以附表電動賭博機具與不特定賭客賭博財物為
    常業，被告甲○○在公眾得出入之場所賭博財物，危害社會善良風氣之程度，被
    告乙○○僅係受僱於被告丙○○○之犯罪情節較輕，被告三人犯後否認犯行之態
    度等一切情狀，分別量處如主文所示之刑，被告乙○○部分及被告甲○○部分，
    並分別諭知易科罰金及易服勞役之折算標準；又查被告乙○○前未曾受有期徒刑
    以上刑之宣告，有臺灣高等法院被告全國前案紀錄表一份在卷可參（見本院卷第
    十八頁），因一時失慮觸犯刑典，經此偵、審程序及受有期徒刑之宣告後，應知
    警惕而無再犯之虞，本院因認暫不執行其刑為當，並宣告緩刑二年。
五、扣案如附表所示之電子遊戲機三十八台（含ＩＣ板三十一片）、賭資新台幣三萬
    二千六百八十元係供賭客當場賭博之器具及在賭檯或兌換籌碼處之財物，均依刑
    法第二百六十六條第二項規定沒收；又扣案現金六千七百元部分（即自被告甲○○手中查扣七千元扣除三百元部分），已為被告甲○○所有，係其因賭博犯罪所
    得之物，應依刑法第三十八條第一項第三款之規定沒收，至於餘額三百元部分，
    尚與其犯罪無關，不另為沒收之諭知。又扣案再玩卡五十五張，尚難證明與被告
    等人犯罪有關（如前所述），亦不予宣告沒收，是公訴人聲請就前述三百元、再
    玩卡為沒收，亦有誤會。
據上論斷，應依刑事訴訟法第三百六十九條第一項前段、第三百六十四條、第二百九
十九條第一項前段，刑法第二十八條、二百六十六條、二百六十七條、四十一條第一
項前段、第七十四條第一款、第四十二條第二項、第三十八條第一項第三款，罰金罰
鍰提高標準條例第一條前段、第二條，判決如主文。
本案經檢察官方娜蓉到庭執行職務。
中    華    民    國     九十三     年       三       月      十九      日
                              臺灣高等法院高雄分院刑事第八庭
                                  審判長法官  郭雅美
                                        法官  裕斗
                                        法官  張意聰
右正本證明與原本無異。
不得上訴。
                                  法院書記官  張文斌
中    華    民    國     九十三     年       三       月      十九      日
附錄本案論罪科刑法條全文：
刑法第二百六十六條第一項
在公共場所或公眾得出入之場所賭博財物者，處一千元以下罰金。但以供人暫時娛樂
之物為賭者，不在此限。
刑法第二百六十七條
以賭博為常業者，處二年以下有期徒刑，得併科一千元以下罰金。
附表：
  ┌───┬───────────────┬────┬─────────┐
  │編號  │名                          稱│數    量│備              考│
  ├───┼───────────────┼────┼─────────┤
  │一    │滿貫大亨(台)                  │十一    │IC板共三十一塊    │
  ├───┼───────────────┼────┼─────────┤
  │二    │超級金龍鳳(台)                │三      │                  │
  ├───┼───────────────┼────┼─────────┤
  │三    │大象王國(台)                  │一    │                  │
  ├───┼───────────────┼────┼─────────┤
  │四    │賽馬(台)                      │二      │                  │
  ├───┼───────────────┼────┼─────────┤
  │五    │辣妹十三姨(台)                │二      │                  │
  ├───┼───────────────┼────┼─────────┤
  │六    │春秋三代(台)                  │三      │                  │
  ├───┼───────────────┼────┼─────────┤
  │七    │龍(台)                        │二      │                  │
  ├───┼───────────────┼────┼─────────┤
  │八    │魔法球(台)                    │二      │                  │
  ├───┼───────────────┼────┼─────────┤
  │九    │新象王(台)                    │二      │                  │
  ├───┼───────────────┼────┼─────────┤
  │十  │金牌虎霸王(台)                │一      │                  │
  ├───┼───────────────┼────┼─────────┤
  │十一  │東方之珠(台)                  │一      │                  │
  ├───┼───────────────┼────┼─────────┤
  │十二  │水果精靈(台)                  │六      │                  │
  ├───┼───────────────┼────┼─────────┤
  │十三  │五虎將二代(台)                │一      │                  │
  ├───┼───────────────┼────┼─────────┤
  │十四  │超級金象王(台)                │一      │                  │
  └───┴───────────────┴────┴─────────┘
